【裁判字號】    97,抗,47
【裁判日期】    970829
【裁判案由】    拍賣抵押物
【裁判全文】
臺灣桃園地方法院民事裁定                97年度抗字第47號
抗  告  人  乙○○
相  對  人  立義食品有限公司
法定代理人  甲○○
上列抗告人與相對人間拍賣抵押物事件，對於中華民國96年12月
27日本院簡易庭96年度拍字第3111號民事裁定提起抗告，本院裁
定如下：
   主  文
原裁定關於如附表所示之未辦保存登記建物准予拍賣部分廢棄。
前開廢棄部分，相對人於第一審之聲請駁回。
其餘抗告駁回。
原聲請程序費用及抗告程序費用由抗告人及相對人各負擔新台幣
壹仟伍佰元。
    理  由
一、按抵押權人，於債權已屆清償期，而未受清償者，得聲請法
    院拍賣抵押物，就其賣得價金而受清償，民法第873 條定有
    明文。次按不動產所有人設定抵押權後，將不動產讓與他人
    者，依民法第867 條但書規定，其抵押權不因此而受影響，
    抵押權人得本於追及其物之效力實行抵押權，系爭不動產既
    經抵押人讓與他人而屬於受讓之他人所有，則因實行抵押權
    而聲請法院裁定准許拍賣該不動產時，自應列受讓之他人為
    相對人（最高法院74年台抗字第431 號判例可資參照）。
二、經查，本件相對人主張對於第三人黃承生有原裁定所載之債
    權，並以原裁定如附表所示之土地設定抵押權，且經依法登
    記，該債權又已屆清償期而未受清償，有相對人提出之他項
    權利證明書、土地登記謄本、抵押權設定契約、本票等可證
    ，原法院就上開土地部分據以准許相對人拍賣抵押物之聲請
    ，即無不當，抗告意旨雖以：伊並非系爭土地之所有人，實
    際所有權人係為第三人鍾少正，且系爭建物並未辦理建物所
    有權保存登記，相對人亦非設定抵押權人，怎可對抗告人行
    使抵押權，聲請原法院准予拍賣抵押物等情，經查系爭土地
    固於民國96年12月28日以買賣為原因辦理移轉登記予第三人
    鍾少正所有，此有抗告人提出之土地登記謄本附卷可稽，惟
    相對人於同年96年12月12日具狀聲請拍賣抵押物裁定時起至
    原法院於同年12月27日准予拍賣之日止，系爭土地之所有權
    人仍為抗告人無疑，此亦有相對人聲請狀及其上本院收狀日
    期章之印文及其提出之土地登記謄本，並經原法院依職權向
    桃園縣大溪地政事務所調閱最新土地登記謄本在卷可按，依
    前揭規定及說明，抵押權人於聲請以裁定拍賣抵押物時，自
    應列聲請時抵押物之所有人為相對人，是抗告人此部分之抗
    告即無理由，應予駁回。
三、按不動產物權，依法律行為而取得、設定、喪失及變更者，
    非經登記，不生效力。民法第758 條定有明文。又抵押權為
    不動產物權，非經登記，不生效力，故抵押權所擔保債權如
    何，應依設定登記內容定之，抵押權人亦僅能依設定登記內
    容行使權利（最高法院84年度台上字第1570號民事判決要旨
    參照）。本件經查：如原裁定附表所示之未辦保存登記建物
    ，既未經登記，自無法以之為抵押權設定之標的，是本件系
    爭抵押權設定契約書亦未以之為設定標的，此觀諸相對人於
    聲請時提出之他項權利證明書、土地登記謄本、抵押權設定
    契約自明，是上開未辦保存登記建物既非本件系爭抵押權之
    擔保不動產，相對人對之即無抵押權，原裁定就未辦保存登
    記建物為准予拍賣之裁定，即有未洽，抗告人就此部分之抗
    告為有理由，爰將原裁定關於如附表所示之未辦保存登記建
    物准予拍賣部分廢棄，並自為裁定如主文第2 項所示。
四、據上論結，本件抗告一部為無理由、一部為有理由，依非訟
    事件法第21條第2 項、第24條第1 項、第46條，民事訴訟法
    第495 條之1 第1 項、第449 條第1 項、第492 條、第79條
    ，裁定如主文。
中    華    民    國    97    年    8     月    29    日
                民事第一庭  審判長法  官  郭琇玲
                                  法  官  潘進柳
                                  法  官  吳爭奇
以上正本係照原本作成。
本裁定除以適用法規顯有錯誤為理由，並經本院許可外，不得再
抗告。如提起再抗告，應於收受後10日內，向本院提出再抗告狀
，並繳納再抗告費新台幣1,000 元。
中    華    民    國    97    年    9     月    1    日
                                  書記官  梁麗雲


司法院資訊處製作；財團法人民間司法改革基金會備份。
